臺灣高等法院刑事判決
109年度上訴字第2083號
上  訴  人  
即  被  告  吳柏賢




指定辯護人  本院公設辯護人郭書益  
上列上訴人因違反毒品危害防制條例案件，不服臺灣桃園地方法
院108年度訴字第1138號，中華民國109年4月10日第一審判決（
起訴案號：臺灣桃園地方檢察署108年度偵字第28252號），提起
上訴，本院判決如下：
    主  文
上訴駁回。
    事  實
一、吳柏賢知悉愷他命、硝甲西泮及4-甲基甲基卡西酮均為毒品
    危害防制條例所列管之第三級毒品，未經許可依法不得持有
    、販賣，竟與某真實姓名年籍不詳、綽號「藍芽」之成年男
    子共同基於販賣第三級毒品以營利之犯意聯絡，先由「藍芽
    」於民國108 年9 月14日某時許，在國內某不詳地點，以插
    入門號0000000000號SIM 卡之不詳行動電話對外向不特定人
    發送內容為「（九月優惠錯過不在) 【鋒味】濃醇香品質效
    率包滿意3.030002.00000○○000 ○送一專線：0000000000」
    此等兜售愷他命及毒品果汁包之廣告訊息，用以表示發送訊
    息者「藍芽」欲以每3 公克售價新臺幣（下同）3,000 元及
    每2 公克售價2000元之價格販賣第三級毒品愷他命並另欲以
    每包600 元之價格販賣內含硝甲西泮及4-甲基甲基卡西酮之
    毒品果汁包，並以前開門號作為聯繫毒品買賣事宜所用，若
    有購毒需求者致電前開專線，則由「藍芽」負責提供購毒者
    所欲購買之毒品種類及數量後，再由「藍芽」以微信通訊軟
    體或致電吳柏賢所持用之門號0000000000號行動電話以為聯
    繫，指示吳柏賢先至指定地點向其領取欲供販售交易之毒品
    後，再由吳柏賢攜帶該等毒品前往交易地點與購毒者進行毒
    品交易。適有接獲「藍芽」所發送前開販售毒品簡訊之陳聖
    諺為配合警方查緝毒品，陳聖諺遂依警方指示於108 年10月
    5 日15時4 分許，致電「藍芽」上開販毒專線，進而佯裝購
    毒者與「藍芽」聯繫購毒事宜，嗣經其等約定至位於桃園市
    ○○區○○街00巷00號之中原國小停車場進行毒品交易後，「藍
    芽」旋致電指示吳柏賢先至桃園醫院附近與之碰面，並於碰
    面後交付愷他命15包（驗前毛重合計23.233公克，驗前淨重
    合計19.033公克，驗餘淨重合計19.0209 公克，純質淨重合
    計17.1076 公克）及內含硝甲西泮與4-甲基甲基卡西酮之毒
    品果汁包3 包（驗前毛重合計24.5090 公克，驗前淨重合計
    21.735公克，驗餘淨重合計21.6434 公克，純度低於1 ％而
    不予計算純質淨重）與吳柏賢，以供吳柏賢持以前往交易；
    嗣待吳柏賢於同日15時26分許抵達前址停車場並進入由警員
    葉文禮喬裝為司機並搭載陳聖諺之車牌號碼000-0000號自小
    客貨車副駕駛座後方座位，而經陳聖諺出言詢問吳柏賢攜有
    何種毒品可供購買，並經吳柏賢出示其所攜帶前開數量之毒
    品果汁包與愷他命供陳聖諺過目之際，警員葉文禮即與在場
    其他埋伏警員共同逮捕吳柏賢，致前開毒品買賣未能完成，
    復經警當場扣得前開數量之愷他命及內含硝甲西泮與4-甲基
    甲基卡西酮成分之毒品果汁包暨IPhone廠牌行動電話1 支（
    含門號0000000000號SIM卡1 張）。
二、案經臺北市政府警察局大同分局（下稱大同分局）移送臺灣
    桃園地方檢察署（下稱桃園地檢署）檢察官偵查起訴。
    理  由
壹、證據能力
   本判決下列所援引之供述及非供述證據，均依法定方式取得
   ，並經本院於審判期日踐行合法調查，其中屬上訴人即被告
   吳柏賢（下稱被告）以外之人於審判外所為陳述者，雖被告
   於本院經合法傳喚，無正當理由未於審判期日到庭表示意見
   ，但業於原審表示對於檢察官所提證據方法之證據能力均不
   爭執（見原審卷第58、114頁），檢察官及辯護人於本院審理
   中亦表示不爭執其證據能力（見本院卷第107至109頁），且
   查無依法應排除其證據能力之情形，本院審酌各該陳述作成
   時之情況，認為適當，均得採為判決之基礎。
貳、實體部分
一、認定事實所憑之證據及認定理由
  ㈠被告經合法傳喚未到庭，惟上開事實，業據被告於警詢、偵
    訊及原審審理中均坦承不諱，核與證人陳聖諺於警詢及偵訊
    時之證述（見偵字卷第45頁及其反面、第185頁反面）、證
    人即當日負責查緝之員警葉文禮之書面陳述（見偵字卷第13
    頁及其反面）情節大致相符，並有大同分局搜索扣押筆錄、
    扣押物品目錄表及自願受搜索同意書各1 份、扣案物照片2 
    張、陳聖諺與門號0000000000號使用人於108 年10月5 日15
    時許之通話側錄譯文表1 份、陳聖諺所持手機收受上開販毒
    廣告簡訊之翻拍照片1 張在卷可稽（見偵字卷第59至61頁、
    第65、73頁、第79至81頁、第83頁）；復有被告當日所持之
    IPhone廠牌行動電話1 支（含門號0000000000號SIM卡1 張
    ）扣案可憑。
  ㈡扣案疑似毒品之黃色結晶或淡黃色結晶抑或白色結晶塊共15
    包及疑似毒品內含黃色粉末之果汁包3 包，均經送具有鑑定
    毒品成分能力之交通部民用航空局航空醫務中心以氣相層析
    質譜儀法為檢驗之鑑定結果，內含黃色結晶或淡黃色結晶抑
    或白色結晶共15包經檢出含第三級毒品愷他命成分（驗前毛
    重合計23.233公克，驗前淨重合計19.033公克，驗餘淨重合
    計19.0209 公克，純質淨重合計17.1076 公克）、內含黃色
    粉末之果汁包3 包經檢出含微量亦即純度未達1 ％之第三級
    毒品硝甲西泮及4-甲基甲基卡西酮成分（驗前毛重合計24.5
    090 公克，驗前淨重合計21.735公克，驗餘淨重合計21.643
    4 公克，純度低於1 ％而不予計算純質淨重），有該中心108
     年10月8 日航藥鑑字第0000000 號及108 年12月16日航藥
    鑑字第0000000Q號毒品鑑定書各1 份附卷可佐（見偵字卷第
    151 頁及其反面、原審卷第45頁及其反面）。足證扣案之上
    開結晶物15包均屬毒品危害防制條例第2 條第2 項第3 款所
    規定之第三級毒品愷他命、扣案內含黃色粉末之果汁包3包
    則均屬毒品危害防制條例第2 條第2 項第3 款所規定之第三
    級毒品硝甲西泮及4-甲基甲基卡西酮，均甚明確。是依上開
    證人證述、卷附之各項文書及證物等補強證據，已足資擔保
    被告上開任意性自白與事實相符，堪以採信。
  ㈢另按愷他命及毒品果汁包，本無一定之公定價格，是其各次
    買賣之價格，當亦各有差異，而或隨供需雙方之資力、關係
    之深淺、需求之數量、程度、毒品之成色、貨源之充裕與否
    、販賣者對於資金之需求程度，以及政府查緝之態度，進而
    為各種不同之風險評估，而為機動性之調整，是其價格標準
    ，自非一成不變，且販賣者從各種「價差」或「量差」或「
    純度」謀取利潤方式，亦有差異，然其所圖利益之非法販賣
    行為目的，則屬相同，並無二致，且一般民眾普遍認知毒品
    非法交易，向為政府查禁森嚴且重罰不寬貸，衡諸常情，倘
    非有利可圖，絕無平白甘冒被重罰風險之理；則依前所述，
    被告為上開行為時，其主觀上具販賣上開毒品以為自己及「
    藍芽」營利之意圖，亦堪認無訛。
  ㈣綜上所述，本件事證明確，被告販賣第三級毒品愷他命、硝
    甲西泮及4-甲基甲基卡西酮惟未完成之犯行，事證明確，洵
    堪認定，應予依法論科。
二、論罪
  ㈠查被告行為後，毒品危害防制條例第4條第3項、第17條第2項
    等規定，於109年1月15日修正公布，同年7月15日施行，經
    比較修正前、後之相關條文，修正後之規定未較有利於被告
    ，依刑法第2條第1項前段規定，被告本案應適用修正前之規
    定論處，合先敘明。
  ㈡核被告所為，係犯毒品危害防制條例第4 條第6 項、第3 項
    之販賣第三級毒品未遂罪。被告與「藍芽」就上開販賣第三
    級毒品未遂犯行，具有犯意聯絡及行為分擔，應論以共同正
    犯。被告就上開販賣毒品犯行，客觀上雖已著手於販賣行為
    之實行，惟因配合警方查緝而佯裝購毒者之陳聖諺自始即不
    具購買毒品真意而就毒品交易未有達成真實合意而不遂，為
    未遂犯，爰依刑法第25條第2 項之規定減輕其刑；又被告於
    本件偵查、審判中均自白，應依毒品危害防制條例第17條第
    2 項之規定，遞減輕其刑。
  ㈢按刑法第59條之酌量減輕其刑，必須犯罪另有特殊之原因與
    環境，在客觀上足以引起一般同情，認為即予宣告法定低度
    刑期尤嫌過重者，始有其適用（最高法院28年上字第1064號
    、45年台上字第1165號判例要旨參照）。此所謂法定最低度
    刑，固包括法定最低本刑；惟遇有其他法定減輕之事由者，
    則應係指適用其他法定減輕事由減輕其刑後之最低度刑而言
    。倘被告別有法定減輕事由者，應先適用法定減輕事由減輕
    其刑後，猶認其犯罪之情狀顯可憫恕，即使科以該減輕後之
    最低度刑仍嫌過重者，始得適用刑法第59條規定酌量減輕其
    刑（最高法院99年度台上字第5999號判決意旨參照）。查被
    告之辯護人於本院審理中雖為被告辯護稱：本件被告坦承犯
    行，配合偵查，請依刑法第59條規定酌減其刑云云。惟被告
    業就其為本件行為前，各於108 年4 月23日及6 月3 日所為
    之販賣第三級毒品犯行，經桃園地檢署檢察官提起公訴（10
    8 年度偵字第31209 、31210、31211 號、109 年度偵字第3
    150、3268號）及追加起訴（109 年度偵字第7090號），且
    被告於該等案件偵查中業就該等被訴犯行均坦承不諱，業經
    原審及本院依職權查閱前開起訴書及追加起訴書確認無誤，
    依此堪認本件並非被告首次所涉之販毒行為，而係先前即有
    多次涉嫌販毒之舉，其於本件之犯罪情狀實難認有何堪予憫
    恕之處；況被告本件自白犯罪，於依上開未遂減刑規定及毒
    品危害防制條例第17條第2 項之自白減刑規定遞減其刑，已
    無情輕法重之情形，是被告本件所犯，在客觀上並不足以引
    起一般同情，難認其犯罪之情狀顯可憫恕，揆諸前揭說明，
    自無刑法第59條酌減其刑規定之適用。
三、駁回上訴之理由
    原審以本件被告犯行事證明確，援引毒品危害防制條例第4 
    條第3 項、第6 項、第17條第2 項、第19條第1 項，刑法第
    11條、第28條、第25條第2 項、第38條第1 項等規定，並以
    行為人責任為基礎，審酌被告為牟自身與「藍芽」之私利，
    無視於政府制定毒品危害防制條例，杜絕毒品犯罪之禁令，
    而以散佈隱含販售毒品內容簡訊之方式，欲藉此販售他人毒
    品以為己獲利，所為足以擴散毒品並增加施用毒品人口，戕
    害購毒者之身心健康，實無足取，惟念其犯後始終坦承犯行
    ，犯後態度尚佳，並考量其本次所欲販賣之毒品數量，尚非
    甚鉅，復兼衡於警詢中自陳國中畢業之智識程度、家庭經濟
    狀況勉持等一切情狀，量處有期徒刑2年3月，復敘明下列四
    、沒收與否之理由。經核其認事、用法尚無違誤，量刑亦屬
    適當，應予維持（原判決雖未及為前開新舊法之比較，惟其
    適用其判決時施行之修正前毒品危害防制條例相關條文論處
    ，與刑法第2條第1項規定無違，對判決不生影響，不構成撤
    銷改判之理由）。被告上訴意旨仍執陳詞請求依刑法第59條
    規定酌減其刑云云。惟查被告所犯本案為未遂犯，復於偵、
    審中自白犯罪，原審已依上開未遂規定及毒品危害防制條例
    第17條第2 項之自白規定遞予減輕其刑，已無情輕法重之情
    形，是被告本件所犯，在客觀上並不足以引起一般同情，難
    認其犯罪之情狀顯可憫恕，已如前述，其上訴所為請求為無
    理由，應予駁回。
四、沒收與否之理由
  ㈠按毒品危害防制條例第18條第1 項後段規定查獲之第三、四
    級毒品，無正當理由而擅自持有者，沒入銷燬之；此應沒入
    銷燬之毒品，專指查獲施用或持有（未成罪）之第三、四級
    毒品而言；倘屬同條例相關法條明文規定處罰之犯罪行為，
    即非該條項應依行政程序沒入銷燬之範圍；再同條例對於查
    獲之製造、運輸、販賣、意圖販賣而持有、以非法方法使人
    施用、引誘他人施用及轉讓、持有一定數量以上第三、四級
    毒品之沒收，並無特別規定，如其行為已構成犯罪，則該毒
    品即屬不受法律保護之違禁物，應回歸刑法之適用（最高法
    院98年度台上字第2889號、99年度台上字第2733號判決意旨
    均可參照）。查扣案如附表編號1 、2 所示之第三級毒品愷
    他命15包（含包裝袋15只，驗前毛重合計23.233公克，驗前
    淨重合計19.033公克，驗餘淨重合計19.0209 公克，純質淨
    重合計17.1076 公克）及內含第三級毒品硝甲西泮及4-甲基
    甲基卡西酮之毒品果汁包3 包（含包裝袋3 只，驗前毛重合
    計24.5090公克，驗前淨重合計21.735公克，驗餘淨重合計2
    1.6434公克，純度低於1 ％而不予計算純質淨重），均係被
    告為上開販賣第三級毒品未遂犯行所查獲之第三級毒品，且
    被告此一行為，係毒品危害防制條例明文規定處罰之犯罪行
    為，揆諸前揭說明，前揭第三級毒品雖不屬同條例第18條第
    1 項後段應依行政程序沒入銷燬之範圍，惟仍為不受法律保
    護之違禁物，連同難以完全析離毒品之各只外包裝袋，均應
    依刑法第38條第1 項規定，併予宣告沒收；至因鑑驗耗盡之
    第三級毒品既已滅失，自無庸再為沒收之諭知，附此敘明。
  ㈡次按供犯罪所用、犯罪預備之物或犯罪所生之物，屬於犯罪
    行為人者，得沒收之。但有特別規定者，依其規定。前開之
    沒收，於全部或一部不能沒收或不宜執行沒收時，追徵其價
    額。刑法第38條第2 項、第4 項分別定有明文，復按105年7
     月1 日前施行之其他法律關於沒收、追徵、追繳、抵償之
    規定，不再適用，刑法施行法第10條之3 亦有明文。而毒品
    危害防制條例第19條於105 年6 月22日修正公布，於105年7
     月1 日施行。其中關於「供犯罪所用之物」業自相對義務
    沒收，修正為「不問屬於犯罪行為人與否，均沒收之」之絕
    對義務沒收。故依前揭刑法第38條第2 項之規定及刑法施行
    法第10條之3 之反面解釋，違反毒品危害防制條例第4 條等
    罪者，其「供犯罪所用之物」自應適用特別規定即毒品危害
    防制條例第19條。查扣案之IPhone廠牌行動電話1支（含門
    號0000000000號SIM 卡1 張），係供被告為本件販賣第三級
    毒品犯行，用以與共犯「藍芽」聯繫販賣毒品事宜所用之物
    等情，業據被告於原審審理中供陳在卷（見原審卷第57頁）
    ，前開物品自應依毒品危害防制條例第19條第1 項之規定宣
    告沒收。
五、被告經合法傳喚，無正當理由不到庭，爰不待其陳述逕行判
    決。
據上論斷，應依刑事訴訟法第368條、第371條，判決如主文。
本案經檢察官林安紜到庭執行職務。
中　　華　　民　　國　　109 　年　　10　　月　　20　　日
                    刑事第二十庭審判長法　官  王復生
                                      法　官  遲中慧
                                      法　官  陳春秋
以上正本證明與原本無異。
如不服本判決，應於收受送達後20日內向本院提出上訴書狀，其
未敘述上訴之理由者並得於提起上訴後20日內向本院補提理由書
（均須按他造當事人之人數附繕本）「切勿逕送上級法院」。
                                      書記官  周彧亘
中　　華　　民　　國　　109 　年　　10　　月　　23　　日

附表：
編號 物品名稱及數量  備註  1 第三級毒品愷他命之15包（含包裝袋15只） 驗前毛重合計23.233公克，驗前淨重合計19.033公克，驗餘淨重合計19.0209 公克，純質淨重合計17.1076 公克。   2 內含第三級毒品硝甲西泮及4-甲基甲基卡西酮之毒品果汁包3 包（含包裝袋3 只） 驗前毛重合計24.5090 公克，驗前淨重合計21.735公克，驗餘淨重合計21.6434 公克，純度低於1 ％而不予計算純質淨重。   3 IPhone廠牌行動電話1 支（含門號0000000000 號SIM卡1 張）